【裁判字號】    90,上易,3853
【裁判日期】    901220
【裁判案由】    賭博
【裁判全文】
臺灣高等法院刑事判決                            九十年度上易字第三八五三號
    上  訴  人
    即  被  告  乙○○
                甲○○
    共      同
    選任辯護人  邱清銜  律師
右上訴人因賭博案件，不服臺灣桃園地方法院九十年度易字第七五五號，中華民國
九十年七月十九日第一審判決（起訴案號：臺灣桃園地方法院檢察署八十九年度偵字
第一六○○九號）提起上訴，本院判決如左：
    主  文
原判決撤銷。
乙○○、甲○○均無罪。
    理  由
一、公訴意旨略以：被告乙○○、甲○○分別為桃園縣八德市○○路二十巷二七弄十
    八、二十號「昌昌電子遊藝場」之經理及開分員，二人共同基於犯意聯絡，自八
    十九年十月上旬某日起，在上址以電動玩具「跑馬」一台、「PK台」二十台、「
    麻將」四台，與不特定之人賭博財物。其方式為賭客以十比一不等之比例開分，
    把玩累積分數，再將所累積之分數以一比十之方式向乙○○或甲○○兌換現金，
    由乙○○等人將每日兌換開分情形記載於筆記本內，將之藏放於負責人陳新月所
    有之紅色機車內，並以之為常業。嗣於同年十月十二日凌晨零時許，為桃園憲兵
    隊持檢察官簽發之搜索票前往上址搜索，起出筆記本一本，上開「跑馬」一台及
    賭資新台幣（下同）八千七百五十一元。因認被告涉犯刑法第二百六十七條之常
    業賭博罪嫌。
二、上訴人即被告乙○○、甲○○雖均坦認受僱於「昌昌遊藝場」內從事場內工作等
    事實不諱，惟均堅詞否認有何常業賭博犯行，一致辯稱：（一）其等係基於謀生
    之必須受僱於經政府核准營業之合法電子遊戲場內依雇主所分派職務，履行工作
    契約之內容，依電子遊戲場業管理條例相關規定，以消費者操作「娛樂類」之電
    子遊戲機原評鑑合格之軟體遊戲程式中獎結果兌換二千元以下之獎品，此乃電子
    遊戲場業通常之經營型態，亦為電子遊戲場業管理條例規定之合法營業行為，實
    不可以此而逕認定被告等職務上之行為即屬賭博行為。（二）依經濟部頒「電子
    遊戲機評鑑分類作業要點」第六點關於娛樂類電子遊戲機，其遊戲結果本具有射
    倖性或所得分數得轉押注或兌換獎品，而產製商因市場銷售之需要，就其軟體程
    式設計不同倍率之中獎機率，乃產業上所必需之設計，而本案所稱記載兌換開分
    情形之筆記本即記載各類型娛樂類電子遊戲機操作過程中所表現之中獎結果，並
    無以此作為賭博方式之記錄。原起訴書以此經營方式為賭博行為之認定，實不知
    此乃電子遊戲場業管理條例所容認之經營型態，而電子遊戲機中獎結果之記載，
    乃提供消費者把玩機具期待高中獎率之參考數值，與是否兌換獎品或應為如何之
    兌獎並無涉。（三）本案所稱八千七百五十一元之賭資，實為其等二人身上私人
    所有之財物，與本案無關，況起訴事實記載係指其等兌換二千元以下之獎品而非
    金錢，更無其他事實指證其等有兌換金錢之情節等語。公訴人認上訴人等犯有上
    開罪嫌，係以上訴人於桃園憲兵隊時已坦承「兌換二千元以下獎品」，及證人徐
    駿豪於檢察官偵查中之證言為據。
三、依卷附桃園憲兵隊刑事案件調查移送書（見偵查卷第一頁）所載本件偵辦經過，
    係該隊於八十九年十月十一日晚接獲線報指出該遊藝場正進行賭博之行為，奉檢
    察官指示出動調查人員至現場進行搜索，於當日查扣賽馬機台ic板一塊，經理身
    上查扣現金八千二百元，開分員身上查扣五百五十元，以及帳冊一本等情，則該
    日並未發現有客人在場以上開機具從事賭博行為，情甚明灼。證人即案發當日會
    同到場之警員丁國屏於原審雖證稱：本件是因同事的朋友在店內服務，擔任開分
    員，說該店內有兌換現金之賭博情事，才奉檢察官之指示，前往搜索，案發當日
    ，渠等在外勘查時，看到店內有客人，但要進入搜索時，客人即順勢離開等語（
    見原審卷第四二、四三頁），所稱風聞「該店內有兌換現金之賭博情事」，僅止
    於傳聞證據，並無證據能力，至另稱「看到店內有客人」，自亦無從遽此即證實
    在店內之客人即係以上開機具從事賭博兌換現金之行為，更遑論該日在店內並未
    查獲任何客人。故證人丁國屏上開證言尚不足以作為上訴人等犯罪之證據。
四、原審檢察官依據查扣之筆記本，傳喚證人徐駿豪到庭固據證稱：「（你有無去過
    「昌昌遊藝場」玩過？）有，那幾家經常去，但不知店名，乙○○好像是店經理
    」、「（提示店內筆記本，中間畫圈，何意？）指當班經理簽名，文係指乙○○
  ，我記得他是晚班」、「（店內機台均賭博？）是」、「（店內以換現金方式經
    營？）店內洗分換現金經營」（見偵查卷第十頁反面、第二十頁正反面），惟徐
    駿豪於原審則改稱：在昌昌遊藝場沒有換錢，都是換洋酒、絨毛玩具，伊很少換
    ，都玩完就走，何種分數可換何種玩具伊不清楚，伊在偵查中所說是隔壁家之情
    形（見原審卷第四四頁）。微論證人徐駿豪前後證述之情節已有不符，存有瑕疵
    可指，經核上開筆記本所記載客人把玩之日期為二月四日至八月八日（年份不詳
    ），有卷附之筆記本影本可徵（見偵查卷第二十三頁至三十頁），此期間該昌昌
    遊藝場之經營有無涉嫌賭博行為，核與起訴書所指上訴人等自八十九年十月上旬
    起始在該遊藝場擔任經理及開分員無所關連，上開筆記本所記載之內容及證人徐
    駿豪在筆記本所載期間如何至該遊藝場把玩之情形，均不能資為上訴人有於起訴
    書所指時間內犯罪之依據，至臻明確。
五、上開昌昌遊藝場係陳新月於八十九年七月間受讓自他人經營，此據陳新月陳明（
    見原審卷第四十頁），並有上訴人所提出之桃園縣政府八十九年七月二十六日府
    建商字第○八九三四六六九一號函可證（附於本院卷）。依此，尤足證明上開筆
    記本所載內容極大部分均與陳新月經營期間無關。陳新月於原審陳稱：伊請上訴
    人等到店內擔任負責招呼客人、兌換獎品、開分跟洗分，洗分就是客人不玩要兌
    換獎品時，將分數歸零，每種獎品分數不同，但不能超過二千分，以一分一元之
    方式計算等語（見原審卷第四十、四十一頁），亦未言及有兌換現金情事。至扣
    案之現金八千七百五十一元部分，上訴人均辯稱：係自其等身上起出，為其等個
    人所有之財物等語，並核與證人丁國屏於原審所證：扣案之現金是從上訴人身上
    之皮包內找到的，當時上訴人等都說那是他們自己的錢等情相符（見原審卷第四
    三頁），此外復查無其他積極證據足以證明上開現金為賭資，則上訴人等就此部
    分所稱應可採信，起訴書指上開現金為賭資，容有誤會，至事實一欄稱上訴人等
    「兌換現金」，證據並所犯法條一欄則謂「兌換二千元以下獎品」，互有矛盾，
    卷查全案卷證並無上訴人有兌換現金之情形，起訴書所指，自欠依據。
六、綜上所述，本院職權調查結果，並無任何事證足以證明上訴人等有如公訴意旨所
    指之犯行，自屬不能證明上訴人等犯罪，原審失察，遽為上訴人等有罪判決，即
    有不合。上訴意旨據以指摘原判決不當，為有理由，應予撤銷改判，諭知上訴人
    等均為無罪之判決。
據上論斷，應依刑事訴訟法第三百六十九條第一項、第三百六十四條、第三百零一條
第一項，判決如主文。
本案經檢察官吳國南到庭執行職務。
中      華      民      國    九十      年     十二     月     二十     日
                              臺灣高等法院刑事第二十三庭
                                  審判長法  官  黃  瑞  華
                                        法  官  宋      祺
                                        法  官  吳      燦
右正本證明與原本無異。
不得上訴。
                                        書記官  陳  靜  姿
中      華      民      國    九十      年     十二     月     二十     日


司法院資訊處製作；財團法人民間司法改革基金會備份。
